【裁判字號】    97,交聲,667
【裁判日期】    970321
【裁判案由】    聲明異議
【裁判全文】
臺灣臺中地方法院交通事件裁定         97年度交聲字第667號
原處分機關  交通部公路總局臺中區監理所臺中市監理站
異  議  人
即受處分人  甲○
上列異議人即受處分人因違反道路交通管理處罰條例案件，對於
交通部公路總局臺中區監理所臺中市監理站中華民國97年2月25
日所為之處分（裁監稽違字第裁61-GE0000000號裁決書）聲明異
議，本院裁定如下：
    主  文
原處分撤銷。
原處分關於吊扣職業聯結車駕駛執照拾貳個月部分撤銷。
甲○自用小客車駕駛人駕駛汽車，經測定酒精濃度超過規定標準
，吊扣普通小型車駕駛執照壹年。
    理  由
一、原處分機關係以：異議人即受處分人（下稱受處分人）甲○
    於民國97年2月20日15時16分許，駕駛車號X2-7281號自小客
    車，行經臺中市○○○路與黎明路口，因有「酒後駕車經測
    定呼氣酒測值0.52MG/L」之違規，經臺中市警察局員警依違
    反道路交通管理處罰條例第35條第1項第1款規定，以中市警
    交字第GE0000000號舉發違反道路交通管理事件通知單舉發
    。嗣原處分機關於97年2月25日作成裁監稽違字第裁61-GE00
    00000號裁決書，裁處受處分人罰鍰新臺幣34500元，並吊扣
    職業聯結車駕駛執照12個月，施以道安講習。
二、聲明異議意旨略以：異議人即受處分人係以駕駛聯結車為業
    ，因酒後駕駛自小客車違規，卻遭吊扣職業聯結車駕照，頓
    失工作及經濟來源，請求免除吊扣聯結車駕照，只吊扣自小
    客車駕照之處分等語。
三、按「汽車駕駛人，駕駛汽車經測試檢定有酒精濃度超過規定
    標準者，處新臺幣一萬五千元以上六萬元以下罰鍰，並當場
    移置保管該汽車及吊扣其駕駛執照一年。」、「汽車駕駛人
    有飲用酒類或其他類似物後其吐氣所含酒精濃度超過每公升
    0.25毫克或血液中酒精濃度超過百分之0.05以上者，不得駕
    車。」，道路交通管理處罰條例第35條第1項第1款、道路交
    通安全規則第114條第2款分別定有明文。次按道路交通管理
    處罰條例第68條業於94年12月14日修正，並自95年3月1日施
    行，修正前之道路交通管理處罰條例第68條規定：「汽車駕
    駛人，因違反本條例及道路交通安全規則之規定，受吊扣或
    吊銷駕駛執照處分時，吊扣或吊銷其持有各級車類之駕駛執
    照。」，其立法意旨在於違規行為對道路交通秩序之維持及
    道路交通安全已生較大之影響，故規定吊扣或吊銷其持有各
    級車類之駕駛執照，以限制其繼續駕車行駛道路之權利，其
    係屬駕駛行為之限制，並不因所持駕駛執照種類不同而有所
    差異。而修正後之道路交通管理處罰條例第68條規定：「汽
    車駕駛人，因違反本條例及道路交通安全規則之規定，受吊
    銷駕駛執照處分時，吊銷其持有各級車類之駕駛執照。」，
    其立法理由略以：「原條文將違法或違規駕駛人所持有各級
    車類之駕駛執照一併吊扣或吊銷，失之過酷，影響人民工作
    及生活甚鉅，爰修正之」等語。故依修正後道路交通管理處
    罰條例第68條之規定，受吊扣駕駛執照處分，不再吊扣其持
    有各級車類之駕駛執照，僅於受吊銷駕駛執照處分時，始吊
    銷其持有各級車類之駕駛執照，而限縮修正前條文之適用範
    圍，即受吊扣駕駛執照處分，不再本條規定適用之列。是依
    上開規定受吊銷駕照處分者，仍維持吊銷其持有各級車類之
    駕駛執照，至於受吊扣駕照處分者，則僅吊扣其違法或違規
    當時所駕駛車輛之駕駛執照，不再吊扣其持有各級車類之駕
    駛執照，其理甚明。經查，本件受處分人上開違規行為係發
    生於97年2月20日，自應適用修正後之道路交通管理處罰條
    例第68條規定；且修正後道路交通管理處罰條例第68條之規
    定，既將「吊扣」等字刪除，是依上開說明，受處分人受吊
    扣駕駛執照處分時，自不得再吊扣其持有各級車類之駕駛執
    照，故原處分機關於作成吊扣駕駛執照處分時，應就行為人
    所應吊扣之駕駛執照種類予以限定，始符合依法行政原則。
    而受處分人為本件違規行為時，係駕駛自用一般小客車，此
    有中市警交字第GE0000000號舉發違反道路交通管理事件通
    知單附卷可憑，揆諸前開說明，其依法所受之處分應為限制
    其駕駛普通小型車之權利，即吊扣其普通小型車駕駛執照，
    原處分機關未審酌及此，逕為裁罰，即難認為允當，從而受
    處分人之異議為有理由，爰撤銷原處分關於「吊扣職業聯結
    車駕駛執照12個月」部分之處分，改諭知如主文第二項所示
    之處罰。至於原處分機關另裁處受處分人罰鍰及施以道安講
    習部分，聲明異議意旨並未指摘及此，本院即無由併予審酌
    。
四、末按，公路機關因汽車駕駛人取得高一級車類之駕駛資格者
    ，應換發駕駛執照，並准其駕駛較低級車類之車輛，而已領
    有職業聯結車駕駛執照者，得駕駛大客車、大貨車、小型車
    、輕型機器腳踏車的規定，而於實務上僅逐級核給汽車駕駛
    執照1張，致持有職業聯結車駕駛執照者，因駕駛普通小型
    車違規，而須吊扣普通小型車駕駛執照時，產生技術層面之
    困難，惟行政機關本應時時因應法令之變更，而精進其行政
    執行成效，斷不得因技術層面之困難，而置相關法令於不顧
    ，甚或逾越比例原則，是技術層面的問題，要難據為原處分
    並無不當之理由，併此敘明。
據上論斷，應依道路交通管理處罰條例第87條第2 項，道路交通
案件處理辦法第20條規定，裁定如主文。
中    華    民    國    97    年    3     月    21    日
                        交通法庭  法  官  蔡建興
上正本證明與原本無異。
如不服本裁定，應於送達後5日內，向本院提出抗告狀。
                                  書記官  黃英寬
中    華    民    國    97    年    3     月    21    日


司法院資訊處製作；財團法人民間司法改革基金會備份。
